臺灣雲林地方法院行政訴訟判決　
111年度交字第30號
原      告  林翠華  
被      告  交通部公路總局嘉義區監理所

法定代理人  黃萬益  
訴訟代理人  吳冠頡  
            陳榮彬  
            朱育萱  
上列當事人間交通裁決事件，原告不服民國111年4月1日雲監裁
字第72-KAT089835號裁決，提起行政訴訟，本院判決如下：
    主  文
原告之訴駁回。
訴訟費用新臺幣300元由原告負擔。
    事實及理由
一、程序事項：
    按行政訴訟法第237 條之7 規定，交通裁決事件之裁判，得
    不經言詞辯論為之。本件屬交通裁決事件，依兩造所述各節
    及卷內資料其事證已臻明確，本院認無經言詞辯論之必要，
    爰不經言詞辯論而為判決。
二、事實概要：原告所有車牌號碼0000-00號自小客貨車（下稱
    系爭車輛），於民國109年10月22日20時7分許於雲林縣斗六
    市大學路與中華路路口，經雲林縣警察局斗六分局以第KAT0
    89835號違反道路通管理事件通知單舉發原告違反道路交通
    管理處罰條例（下稱處罰條例）第62條第4項「駕駛汽車肇
    事致人受傷，未依規定處置而逃逸」違規」。案經雲林地方
    檢察署檢察官以109年度偵字第7617號緩起訴書處分「緩起
    訴期間為1年，並向公庫支付新台幣3萬元」；嗣經被告逕開
    立裁決書，裁處原告吊銷駕駛執照（下稱原處分），原告不
    服原處分遂向本院提起行政訴訟。
三、本件原告主張略以：
㈠、原告於斗六市內環路口，因晚間下雨，並為前方車輛擋住，
    致未發生前方車禍事況，慢速行經該處，輕微接觸坐於地上
    之傷者。於發現時，亦緊急煞車，因未傷及受害之傷者，且
    現場無人表示有事故狀況，故開車離去已與受害者和解，道
    義賠償新台幣46,000元。但仍被依違反處罰條例第62條第4
    項之規定裁罰，有違公平、比例原則。
㈡、再者，依109年度偵字第7617號緩起訴處分，原告已於111年4
    月6日向公庫支付3萬元，自應依行政罰法第26條第1項規定
    辦理。
㈢、我完全不知是個人，因為被前方車輛擋住視線，發現地上有
    東西，以為是物品，就離開了，當時應該是有死角，發現有
    東西，但不知道是人，因為檢察官說認罪才可以緩起訴，才
    承認說我錯了，但我沒有承認有撞到人。
㈣、聲明：原處分撤銷；訴訟費用由被告負擔。  
四、被告之答辯：
㈠、依行政罰法第26條第1項、第2項分別規定：「一行為同時觸
    犯刑事法律及違反行政法上義務規定者，依刑事法律處罰之
    。但其行為應處以其他種類行政罰或得沒入之物而未經法院
    宣告沒收者，亦得裁處之。前項行為如經不起訴處分、緩起
    訴處分確定或為無罪、免訴、不受理、不付審理、不付保護
    處分、免刑、緩刑之裁判確定者，得依違反行政法上義務規
    定裁處之。」
㈡、復按「汽車駕駛人駕駛汽車肇事致人受傷或死亡者，應即採
    取救護措施及依規定處置，並通知警察機關處理，不得任意
    移動肇事汽車及現場痕跡證據，違反者處新臺幣3千元以上9
    千元以下罰鍰。前項駕駛人肇事致人受傷而逃逸者，吊銷其
    駕駛執照」、「汽車駕駛人，曾依第62條第4項前段規定吊
    銷駕駛執照者，三年內不得考領駕駛執照」道路交通管理處
    罰條例第62條第3項前段、第4項前段、第67條第2項，分別
    定有明文。另依道路交通事故處理辦法第2條第1款、第3條
    分別規定：「道路交通事故：指車輛或動力機械在道路上行
    駛，致有受傷、死亡，或致車輛、動力機械、財務損壞之事
    故。」、「發生道路交通事故，駕駛人或肇事人應先為下列
    處置：…二、有受傷者，應迅予救護…四、不得任意移動車輛
    痕跡證據。…五、通知警察機關。…」，是以原告自認無甚大
    礙，便離開現場，且未採取救護或其他必要措施，且未通知
    警察機關到場處理等情節，實有違上開規定。
㈢、復關於道路交通管理處罰條例第62條之立法意旨，係科肇事
    者必須即採取救護或其他必要措施，並應向警察機關報告之
    義務，以防因就醫延誤致生無謂之傷亡，並俾得通知傷亡家
    屬到場，以明責任。是凡駕駛人於行車肇事致人受傷或死亡
    ，未即採取救護或其他必要措施，並向警察機關報告，即駕
    車駛離現場者，均應依該規定處罰，其嗣後是否受刑事訴追
    及已否與被害人達成民事和解、賠償損失，對其應受處罰乙
    節，並不生影響。原告所渉肇事致人受傷逃逸行為，刑事責
    任部分既經檢察官處分「緩起訴」確定在案，則被告上行政
    罰法第26條之規定，就裁處吊銷駕駛執照之處分，維護公共
    安全及交通秩序之目的所為之行政裁罰，並無違法之處。從
    而，原處分裁處原告「吊銷駕駛執照，3年內不得考領」，
    洵屬有據。
㈣、聲明：原告之訴駁回；訴訟費用由原告負擔。 
五、本院之判斷：
㈠、本件如事實概要欄所述之事實，有舉發違反道路交通管理條
    例事件通知單、緩起訴處分書、裁決書等為證，本院依權調
    閱上開刑事案件之偵查卷宗研閱。是兩造之爭點，經核厥為
    ⑴原告於上開時地有無開車碰撞到被害人陳美花？原告是否
    不知撞到人而駕車離開？⑵被告以原處分裁罰原告「吊銷駕
    駛執照，3年內不得考領」，有無違反行政罰法第26條之規
    定？
㈡、經查，原告之起訴狀內係記載『輕微接觸坐於地上之傷者』、『
    於發現時，亦緊急煞車，因未傷及受害之傷者…，故開車離
    去…。」等語，可見原告於起訴狀內不否認系爭車輛有碰撞
    到被害人陳美花。再者，本院勘驗光碟如附錄所示，可知系
    爭車輛C車（即系爭車輛）於A車撞倒被害人後，A車駕駛人
    先將車輛暫停於路邊，之後再前往攙扶被害人，此時可見被
    害人勉強起身，又遭原告所駕駛之系爭車輛C車輛撞到，使
    被害人姿勢從向前趴坐變成向後跪坐，衡情該碰撞明顯，原
    告不可能不知前方為何物，且依當時雖然是夜間，然有照明
    設備，而往來車輛亦不少，連同攙扶被害人之人，當時在被
    害人倒地之現場共有2人，目標明顯，原告於本院審理時竟
    稱「發現有東西，但不知道是人」等語，顯係卸責之詞。復
    次，依110年9月28日偵查筆錄，A車之駕駛黃怡甄供稱：「
    那時我先把車停到旁邊，然後走到陳美花身旁扶起她之前，
    陳美花還跌坐在地上時，林翠華的車剛好經過又不慎擦撞到
    陳美花的頭部」、「我是有聽到車子擦撞『碰』的一聲，當時
    陳美花跌坐在路中央，我感覺上陳美花應該是有遭他車擦撞
    …我過去扶陳美花時，我有聽到陳美花說第2台車麼不見了，
    是路人有幫陳美花抄下林翠華的車號。」、「陳美花當時是
    跌坐在路中間，在林翠華前面有數台車子有閃過陳美花，我
    聽到『碰』一聲後，有見到林翠華的車稍微倒車閃過陳美花後
    ，就逕自開走」等語。可證黃怡甄前往攙扶被害人陳美花時
    有聽到陳美花再次被撞到之聲音，而當時路過之車輛紛紛閃
    過，只有原告之系爭車輛最靠近被害人陳美花，另外路過之
    人抄下肇事之車號，即原告系爭車輛車號，是原告嗣後辯稱
    並未撞到被害人陳美花，且誤以為是東西才駕車離開云云，
    實屬事後卸責之詞，難以採信。是原告於上開時地有「駕駛
    汽車肇事致人受傷，未依規定處置而逃逸」之違規行為，可
    以確定。
㈢、依行政罰法第26條第1項、第2項分別規定：「一行為同時觸
    犯刑事法律及違反行政法上義務規定者，依刑事法律處罰之
    。但其行為應處以其他種類行政罰或得沒入之物而未經法院
    宣告沒收者，亦得裁處之。前項行為如經不起訴處分、緩起
    訴處分確定或為無罪、免訴、不受理、不付審理、不付保護
    處分、免刑、緩刑之裁判確定者，得依違反行政法上義務規
    定裁處之。」原告駕駛汽車肇事致人受傷，未依規定處置而
    逃逸之行為，雖經檢察官以109年度偵字第7617號緩起訴處
    分書處分緩起訴，命原告繳交公庫3萬元，而原告亦已繳納
    完畢，惟「前項駕駛人肇事致人受傷而逃逸者，吊銷其駕駛
    執照」、「汽車駕駛人，曾依第62條第4項前段規定吊銷駕
    駛執照者，三年內不得考領駕駛執照」，處罰條例第62條第
    4項、第67條第2項依序定有明文，上開緩起訴處分既不渉及
    「吊銷駕駛執照」之行政處分，是被告機關自得依行政罰法
    第26條第1項、第2項規定，就原告違反行政法上義務規定再
    為裁處，並無違反行政罰法第26條「一事不兩罰」之規定，
    且該吊銷駕駛執照之處分，係維護公共安全及交通秩序之目
    的所為之行政裁罰，亦無違反公平及比例原則，原告指被告
    違反上開規定，顯屬誤解。
㈣、綜上所述，原告確有「駕駛人肇事致人受傷而逃逸者」之違
    規行為，被告爰依處罰條例第62條第4項、第第67條第2項之
    規定，以原處分裁處原告「吊銷汽車駕駛執照」，核無違誤
    。從而，原告徒執前詞，訴請判決如其聲明所示，為無理由
    ，應予駁回。
六、本件判決基礎已臻明確，兩造其餘攻防方法及訴訟資料經本
    院斟酌後，核與判決結果不生影響，爰不一一詳予論述，併
    此敘明。
七、本件第一審裁判費為300 元應由原告負擔，爰確定第一審訴
    訟費用額如主文第2 項所示。
八、據上論結，本件原告之訴為無理由，依行政訴訟法第98條第
    1 項前段、第237 條之7 、第237 條之8 第1 項，判決如主
    文。　
中　　華　　民　　國　　111 　年　　10　　月　　18　　日
                  行政訴訟庭　法　官　陳定國
上列為正本係照原本作成。
如不服本判決，應於送達後20日內，向本院提出上訴狀，其未表
明上訴理由者，應於提出上訴後20日內向本院補提理由書（均須
按他造人數附繕本）。上訴理由應表明關於原判決所違背之法令
及其具體內容，或依訴訟資料可認為原判決有違背法令之具體事
實。　　　　　　　　　
中　　華　　民　　國　　111 　年　　10　　月　　19　　日
                              書記官  陳淳元
附錄：
一、本院勘驗被告提供之監視器光碟【檔案：上傳 (1)】，勘驗
    結果為：
㈠、錄影畫面顯示攝影鏡頭係朝前方拍攝，可拍前方車輛之狀況
    ，勘驗筆錄上所記載之時間係光碟錄影之時間，併此說明。
㈡、光碟錄影時間20：20：10-22：10：32
    畫面左方顯示一名女子沿文化路行人穿越道由東向西步行，
    穿越文化路與內環路路口之交岔路口，當該名女子走到行人
    穿越道中間時，洽有一輛深色自小客車(下稱A車)從文化路
    左轉進入內環路，此時能聽見該名女子尖叫，然A車未減速
    、直接向該女子衝撞，並見該女子隨即趴倒臥地(光碟錄影
    時間20：10：18)，A車隨即在行人穿越道旁，但未見A車駕
    駛下車察看，並聽見提供行車紀錄器之駕駛、乘客說：撞到
    了，撞到了，啊，好恐怖，我不敢看，我們是不是有拍到等
    語，隨後A車離開現場(光碟錄影時間20：10：26)。提供行
    車紀錄器之駕駛、乘客則表示：他撞到啦、他不能移開等語
    。
㈢、光碟錄影時間20：10：33　-20：11：12　　
    此時該名女子仍趴倒臥地，並能看見陸陸續續有車通過該路
    口。
    車上女乘客：是人嗎？
    行車紀錄器之駕駛：是人。
    車上女乘客：她用走的嗎？
    行車紀錄器之駕駛：她走路，他沒看到她。
    車上女乘客：我們是不是有拍到
    此時左方畫面顯示一輛銀色自小客車(下稱B車)正從文化路
    右轉進入內環路，隨後停於行人穿越道上(光碟錄影時間20
    ：10：42)，緊接著又有一輛銀色自小客車(下稱C車)從文化
    路右轉進入內環路，C車大燈閃了一下，隨後撞到趴倒在地
    上、欲起身之女子，並見該女子『身體晃動一下，』隨後該女
    子又坐在地面上(光碟錄影時間20：10：45)。
    行車紀錄器之駕駛：诶！
    車上女乘客：啊，撞到了嗎？
    行車紀錄器之駕駛：喔！
    車上女乘客：趕快打119，我打、我打。
    此時可見一名男子從畫面左側跑到畫面中央之行人穿越道上
    攙扶該女子(光碟錄影時間20：10：46)。C車撞到人後，看
    見有人過來處理，先向後倒車，隨後再往前駕駛，緩慢離開
    現場。
二、本院勘驗被告提供之監視器光碟（檔案：上傳2），勘驗
    結果為：
㈠、光碟錄影時間20：06：39-20：07：08　
    此時見一名女子，從畫面右方沿行人穿越道行走，當該女子
    走至畫面左方時，能見A車轉彎不慎撞上該女子（光碟錄影
    時間20：06：51），並見該女子翻滾倒地（光碟錄影時間20
    ：06：54），A車撞上該女子後，先停於行人穿越道上，隨
    後則駕車開往路邊停靠（光碟錄影時間20：07：05），此時
    該女子仍趴倒在地。
㈡、光碟錄影時間20：07：09-20：07：59
    A車駕駛將車停靠路邊後，即前往行人穿越道查看倒地女子
    ，B車已停於行人穿越道上，並見該女子勉強起身。此時C車
    從文化路轉彎進入內環路，不慎撞上欲起身之女子，該名女
    子姿勢從向前趴坐變成向後跪坐（光碟錄影時間20：07：17
    ），此時A車駕駛上前攙扶倒地女子，而C車則先向後退，然
    後緩慢向前離去，未見C車駕駛下車察看倒地女子，A車駕駛
    及倒地女子仍留在行人穿越道上，檔案畫面至此結束。